【裁判字號】    97,訴,3496
【裁判日期】    970912
【裁判案由】    毒品危害防制條例
【裁判全文】
臺灣臺中地方法院刑事判決              97年度訴字第3496號
公  訴  人  臺灣臺中地方法院檢察署檢察官
被      告  甲○○
上列被告因違反毒品危害防制條例案件，經檢察官提起公訴（97
年度毒偵字第2951號），嗣經本院合議庭裁定由受命法官獨任行
簡式審判程序，本院判決如下：
    主    文
甲○○施用第一級毒品，累犯，處有期徒刑拾月，扣案之海洛因
壹包含袋重零點貳玖伍伍公克（驗餘淨重零點零伍柒柒公克、空
包裝重零點貳柒捌公克）沒收銷燬之；又施用第二級毒品，累
犯，處有期徒刑陸月。應執行有期徒刑壹年貳月，扣案之第一級
毒品海洛因壹包含袋重零點貳玖伍伍公克（驗餘淨重零點零伍柒
柒公克、空包裝重零點貳柒捌公克）沒收銷燬之。
    犯罪事實
一、甲○○前因施用毒品案件，經法院裁定觀察、勒戒後，因認
    無繼續施用毒品之傾向，於民國87年11月21日執行完畢釋放
    ，並由臺灣臺中地方法院檢察署檢察官以87年度偵緝字第62
    9號為不起訴處分確定。又因施用毒品案件，經臺灣臺中地
    方法院檢察署檢察官以90年度毒偵緝字第51號聲請簡易判決
    處刑並強制戒治，經本院90年度中簡字第419號判處有期徒
    刑6月，如易科罰金，以銀元300元折算1日確定，強制戒治
    部分則於92年4月11日執行完畢，接續執行徒刑部分，於92
    年10月6日因徒刑執行完畢出監。其猶無法戒絕毒癮，於上
    開強制戒治執行完畢後5年內之93年、94年間，再因施用毒
    品、贓物等案件，經法院分別判處有期徒刑8月、9月、4 月
    確定，嗣均經減刑為有期徒刑4月、4月15日及2月，並定其
    應執行刑有期徒刑9月15日確定，並於96年10月21日縮刑期
    滿執行完畢出監。詎其仍不知警惕，於施用毒品案件，經法
    院論罪科刑執行完畢獲釋放後之5年內，再基於施用第一級
    毒品之犯意，於97年7月31日晚間某時，在其位於臺中市○
    區○○○街350號11樓之2住處內，以將第一級毒品海洛因摻
    於香菸內，再以火燃點而後吸食其煙氣之方式，施用第一級
    毒品海洛因1次；另基於施用第二級毒品之犯意，於97年8月
    1 日某時，在臺中市○○路段某工地內，以將第二級毒品甲
    基安非他命置於玻璃球吸食器內，再以火燒烤產生濃煙而以
    口鼻吸食之方式，施用第二級毒品甲基安非他命1次。嗣於
    97 年8月2日晚上9時40分許，為警在臺中市○○路與東成三
    街口查獲，並扣得海洛因1包（原含袋重0.3公克。鑑驗後，
    因鑑驗滅失0.0045公克，驗餘淨重0.0577公克、空包裝重0.
    2378公克）。
二、案經臺中縣警察局霧峰分局報請臺灣臺中地方法院檢察署偵
    查起訴。
    理    由
一、上開事實，業據被告甲○○於本院審理時坦承不諱，復有上
    開查獲物品扣案可稽，且被告為警查獲所採集尿液，經送驗
    結果，呈嗎啡及甲基安非他命陽性反應，有中山醫學大學附
    設醫院檢驗科藥物檢測中心97年8月14日實驗編號第0000000
    0號檢驗報告1紙在卷可證；另扣案之白色粉末1小包確係第
    一級毒品海洛因無訛，亦有行政院衛生署草屯療養院97年8
    月7日草療鑑字第0970006863號鑑定書1份在卷可憑；堪認被
    告上開自白確與事實相符，足以採信。又按92年7月9日修正
    之毒品危害防制條例刪除二犯及三犯規定，一改修法前繁雜
    之處遇程序，僅將施用毒品者簡化區分為初犯、再犯，並認
    施用毒品者係屬病患性犯人，以觀察、勒戒戒除其身癮，並
    以強制戒治去除其心癮。經觀察、勒戒或強制戒治執行完畢
    釋放後，若係5年後再犯該條例第10條施用毒品罪者，與同
    條例第20條第1項、第2項關於「初犯」之處理方式相同，檢
    察官應先聲請法院裁定令被告入勒戒處所觀察、勒戒，並視
    有無繼續施用毒品傾向，決定應予釋放、為不起訴之處分，
    或應聲請法院裁定令入勒戒處所強制戒治；若係5年內「再
    犯」同條例第10條施用毒品罪者，依同條例第23條第2項規
    定，檢察官則應依法追訴。觀諸該條例第20條第3項之修正
    理由：「觀察、勒戒或強制戒治5年後再犯者，顯見前所實
    施之觀察、勒戒或強制戒治已足以遮斷其施用毒品之癮，為
    期自新及協助其戒除毒癮，對此5年後再犯者，爰明定仍適
    用初犯之規定，先經觀察、勒戒、強制戒治之程序」及同條
    例第23條第2項之修正理由：「為配合簡化施用毒品犯之刑
    事處遇程序，並鑑於經觀察、勒戒或強制戒治執行完畢釋放
    後5年內再犯者，其再犯率甚高，原據以實施之觀察、勒戒
    及強制戒治既已無法收其實效，自應施以刑事處遇」；顯然
    如施用毒品者係前經觀察、勒戒或強制戒治等治療程序執行
    完畢5年後，始再施用毒品者（視為初犯），因前所執行之
    觀察、勒戒或強制戒治已足收戒除毒癮之效，自應重新執行
    觀察、勒戒或強制戒治等治療程序，並於治療程序執行完畢
    後，由檢察官為不起訴處分，毋庸對之追訴處罰；反之，在
    「再犯」之情形，因其先前所為治療程序顯未能收戒斷毒癮
    之效，且考量施用毒品者之再犯率偏高，乃簡化其刑事處遇
    程序，而逕予追訴處罰，不再施以治療程序。參酌上開立法
    理由，修正毒品危害防制條例就施用毒品者，祇於「初犯」
    及「5年後再犯」二種情形，有其追訴條件之限制，即須於
    初犯經觀察、勒戒或強制戒治釋放後，5年內均無施用毒品
    之行為，始能認其前所實施之觀察、勒戒或強制戒治已足遮
    斷毒癮，而得於5年後再犯時，再予適用初犯之規定，重行
    觀察、勒戒或強制戒治等程序；倘5年內已經再犯，被依法
    追訴處罰，縱其第3次（或第3次以上）施用毒品之時間在初
    犯釋放5年以後，即與「5年後再犯」之情形有別，且因已於
    「5年內再犯」，顯見其再犯率甚高，原實施觀察、勒戒或
    強制戒治，已無法收其實效，而無5年戒斷期之存在，自無
    再經觀察、勒戒及強制戒治之必要，應由檢察官逕行起訴，
    始符該法修正之本旨（最高法院95年度第7次刑事庭會議決
    議可資依循）。本件被告前因施用毒品案件，經法院裁定觀
    察、勒戒後，因認無繼續施用毒品之傾向，於87年11月21日
    執行完畢釋放，並由臺灣臺中地方法院檢察署檢察官以87年
    度偵緝字第62 9號為不起訴處分確定。又因施用毒品案件，
    經臺灣臺中地方法院檢察署檢察官以90年度毒偵緝字第51號
    聲請簡易判決處刑並強制戒治，經本院90年度中簡字第419
    號判處有期徒刑6月，如易科罰金，以銀元300元折算1日確
    定，強制戒治部分則於92年4月11日執行完畢，接續執行徒
    刑部分，於92年10月6日因徒刑執行完畢出監。其猶無法戒
    絕毒癮，於上開強制戒治執行完畢後5年內之93年、94年間
    ，再因施用毒品、贓物等案件，經法院分別判處有期徒刑8
    月、9月、4月確定，嗣均經減刑為有期徒刑4月、4月15日及
    2月，並定其應執行刑有期徒刑9月15日確定，並於96年10
    月21日縮刑期滿執行完畢出監，有臺灣臺中地方法院檢察署
    刑案資料查註紀錄表、臺灣高等法院被告前案紀錄表各1份
    附卷足憑，其於施用毒品案件，經法院論罪科刑執行完畢獲
    釋放後之5年內，再犯毒品危害防制條例第10條之罪，事證
    明確，被告犯行洵堪認定。
二、查海洛因、甲基安非他命分別係毒品危害防制條例第2條第2
    項第1款、第2款規定之第一級、第二級毒品，是被告所為，
    係犯同條例第10條第1項之施用第一級毒品罪，及同條第2項
    之施用第二級毒品罪。被告持有第一級、第二級毒品之低度
    行為，各應為施用之高度行為所吸收，均不另論罪。被告所
    犯上開2罪，罪名互異，行為個別，應分論併罰。本件被告
    曾於93年、94年間，因施用毒品、贓物等案件，經法院分別
    判處有期徒刑8月、9月、4月確定，嗣均經減刑為有期徒刑4
    月、4月15日及2月，並定其應執行刑有期徒刑9月15日確定
    ，並於96年10月21日縮刑期滿執行完畢出監，已如前述，其
    受有期徒刑執行完畢後，於5年以內再故意犯本件有期徒刑
    以上之罪，依刑法第47條第1項之規定，構成累犯，並應加
    重其刑。爰審酌被告前已有施用毒品前科，有上開刑案紀錄
    表可查，今再為施用，法治觀念之淡薄，然施用毒品究屬戕
    害自身健康之犯罪，被告施用毒品尚未造成他人明顯之危害
    ，且於本院審理中已坦承犯行，犯後態度尚稱良好，並兼衡
    被告犯罪之動機、目的、手段、生活狀況及智識程度等一切
    情狀，量處如主文所示之刑，並定其應執行之刑。扣案之海
    洛因1包（原含袋重0.3公克。鑑驗後，因鑑驗滅失0.0045公
    克，驗餘淨重0.0577公克、空包裝重0.2378公克），係毒品
    危害防制條例第2條第2項第1款所定之第一級毒品，應依同
    條例第18條第1項前段規定，予以宣告沒收銷燬之（包裝袋
    因已沾染第一級毒品海洛因，無可析離，自應分別視為第一
    級毒品海洛因，併予沒收銷燬之；另因鑑驗耗損之第一級毒
    品海洛因0.0045公克，因已滅失，爰不併予宣告沒收銷燬之
    ）。
據上論斷，應依刑事訴訟法第273條之1第1項、第299條第1項前
段，毒品危害防制條例第10條第1項、第2項、第18條第1項前段
，刑法第11條、第47條第1項、第51條第5款，判決如主文。
本案經檢察官乙○○到庭執行職務。
中    華    民    國    97    年    9     月    12    日
                  刑事第14庭  法  官  林世民
以上正本證明與原本無異。
如不服本判決，應於送達後10日內向本院提出上訴狀（須附繕本
），上訴於臺灣高等法院臺中分院。
                              書記官  紀俊源
中    華    民    國    97    年    9     月    12    日
附錄論罪科刑法條：
毒品危害防制條例第10條
施用第一級毒品者，處6月以上5年以下有期徒刑。
施用第二級毒品者，處3年以下有期徒刑。


司法院資訊處製作；財團法人民間司法改革基金會備份。
